【裁判字號】    95,財管,72
【裁判日期】    950621
【裁判案由】    選任遺產管理人
【裁判全文】
臺灣高雄地方法院民事裁定              95年度財管字第72號
聲  請  人  玉山商業銀行股份有限公司
法定代理人  乙○○
非訟代理人  甲○○
上聲請人聲請選任被繼承人丙○○之遺產管理人事件，本院裁定
如下：
  主  文
選任楊焜義律師為被繼承人丙○○之遺產管理人。
准對被繼承人丙○○之繼承人為承認繼承之公示催告。
被繼承人丙○○之繼承人，應自前項公示催告最後登載新聞紙之
日起，壹年內承認繼承，上述期限屆滿，無繼承人承認繼承時，
被繼承人許木林之遺產，於清償債權並交付遺贈物後，如有剩餘
即歸屬國庫。
程序費用新臺幣壹仟元由被繼承人丙○○之遺產負擔。
  理  由
一、本件聲請意旨係以：被繼承人丙○○（男，民國○○○年○
    ○月○日生，身分證統一編號：Ｚ000000000號，
    生前戶籍址：高雄市○鎮區○○路五七三巷八號）於九十四
    年三月二日過世，被繼承人丙○○過世前於八十六年五月二
    十一日向聲請人借款一百十七萬元，約定期限為十五年，惟
    被繼承人丙○○自九十四年二月二十一日起即未清償欠款利
    息，尚欠聲請人借款本金七十二萬零五百三十六元未清償，
    因該被繼承人之法定繼承人全體均已拋棄繼承，亦未依民法
    規定選定遺產管理人，致聲請人之債權無法行使，亦無法進
    行追索債務之強制執行程序，為保障聲請人之權益，爰依法
    提起本件聲請。
二、按先順序繼承人均拋棄其繼承權時，由次順序之繼承人繼承
    ，其次順序繼承人有無不明或第四順序之繼承人均拋棄其繼
    承權者，準用關於無人承認繼承之規定；又繼承開始時，繼
    承人有無不明者，而無親屬會議或親屬會議未於一個月內選
    定遺產管理人者，利害關係人得聲請法院選任遺產管理人，
    並由法院依公示催告程序，定六個月以上之期限，公告繼承
    人，命其於期限內承認繼承，民法第一千一百七十六條第六
    項、第一千一百七十八條第一項、第二項規定甚明。
三、經查：
（一）本件聲請人主張為被繼承人丙○○之債權人，被繼承人丙
      ○○於九十四年三月二日死亡，惟其生前尚積欠借款債務
      （本金）七十二萬零五百三十六元尚未清償，聲請人為處
      分擔保抵押物，但被繼承人丙○○死亡後法定繼承人均拋
      棄繼承，且為召開親屬會議選任遺產管理人等情，業據聲
      請人提出借款契約書、除戶戶籍謄本等資料為證。則本件
      聲請人對於被繼承人丙○○之遺產顯有利害關係，其聲請
      指定遺產管理人，即屬有據。又被繼承人丙○○死亡後，
      未據召開親屬會議選定遺產管理人，且全部繼承人均已拋
      棄繼等情，亦據提出本院家事法庭九十四年繼字第六六八
      字第二三八六一號、繼字第八九一號函准予繼承人拋棄繼
      承之通知二紙為證，並經本院調取九十四年度繼字第六六
      八號拋棄繼承事件案卷核閱無誤，聲請人之主張自堪信為
      真實。
（二）次查選任遺產管理人，法院有裁量權，應依職權選任適當
      之人為遺產管理人，如經選任確定，即有擔任遺產管理人
      之義務，而選任遺產管理人須考慮其適切性，應以熟悉相
      關法律程序，並對遺產宜債情況瞭解較深，且對遺產之管
      理亦能為公平處理者為優先選任。並鑑於具備律師身分之
      人，不但具有法律規定之相關專業知識，行止亦受律師法
      之規範，倘無其他不適任原因，當為適任人選，而楊焜義
      律師（事務所地址：高雄市○○○路一七六號九樓之二）
      係向高雄律師公會登記願意擔任遺產管理人之人員，此有
      九十四年十月三十日高雄律師公會登錄律師願意擔任遺產
      管理人名單一份在卷足稽，應為擔任遺產管理人之妥適人
      選。從而，選任楊焜義律師擔任本件被繼承人丙○○之遺
      產管理人，負責處理有關被繼承人遺產事宜。爰裁定如主
      文第一項所示，併依法為承認繼承之公示催告。
七、依非訟事件法第一百五十七條、第二十四條第一項，裁定如
    主文。
中    華    民    國    95    年    6     月    21    日
                  家事法庭法  官  程克琳
上為正本係照原本作成。
如對本裁定抗告須於裁定送達後10日內向本院提出抗告狀。
中    華    民    國    95    年    6     月    21    日
                          書記官  王治華


司法院資訊處製作；財團法人民間司法改革基金會備份。
